臺中高等行政法院判決
　　　　　　　　　　　　　　　　　　96年度訴字第00389號
　　　　　　　　　　　　　　　.
原　　　告　甲○○
訴訟代理人　陳益軒　律師
複代理人　　黃柏霖　律師
被　　　告　彰化縣政府
代　表　人　乙○○
訴訟代理人　丙○○
上列當事人間因石油管理法事件，原告不服經濟部中華民國96年
6月20日經訴字第09606067650號訴願決定，提起行政訴訟。本院
判決如下︰
　　主  文
原告之訴駁回。
訴訟費用由原告負擔。
　　事  實
甲、事實概要：原告未經申准，擅於彰化縣鹿港鎮○○里○○○
    段322地號土地（即彰化縣鹿港鎮○○里○○路○段413巷32
    號對面，下稱系爭場所）私設加儲油設施，供自己所有之農
    機加注柴油，案經被告會同行政院海岸巡防署海岸巡防總局
    中部地區巡防局（下稱海巡署中巡局）彰化機動查緝隊，於
    民國（下同）95年6月6日在前述地點查獲加儲油設施及油料
    等證物，除現場拍照存證並由海巡署中巡局彰化機動查緝隊
    對原告製作調查筆錄，復將查獲之油槽內油品取樣送請中國
    石油股份有限公司（96年2月9日更名為臺灣中油股份有限公
    司，下稱中油公司）煉製研究所產品研究組化驗，證實其確
    屬柴油無誤。被告認為原告未經申准，擅自設置自用加儲油
    設施，供其自用農機加注柴油，違反石油管理法第18條第1
    項規定，依同法第40條第1項第3款及第2項規定，以96年1月
    19日府建用字第0960015768B號裁處書，裁處原告罰鍰新臺
    幣（下同）100萬元，並沒入其供自用之石油製品及所使用
    之加儲油設施器具。原告不服，提起訴願，遭決定駁回，遂
    提起本件行政訴訟。
乙、兩造爭點及陳述：
壹、原告方面：
一、聲明：求為判決：
    1.訴願決定及原處分均撤銷。
    2.訴訟費用由被告負擔。
二、陳述：
  (一)原告並未實施被告所指違規行為，且原處分適用法律亦有錯
    誤：
    1.海巡署中巡局彰化機動查緝隊查緝時，系爭場所放置13個
      50加崙之油桶，及一個容積不詳之圓型儲油槽。50加崙之
      油桶，乃原告與當地農民購置供農業機具使用之燃料，其
      中僅2桶共約400公升之油料為原告所有之外，其餘ll個油
      桶及其內油料皆為其他農民所有。另容積不詳盛400公升
      柴油之油桶，為販售油料與原告及當地農民之油商所設置
      ，其動產所有權(包括油桶與其內柴油)仍歸屬油商，而非
      原告，合先澄明。
    2.經濟部依據石油管理法第l8條第2項規定授權於92年l月28
      日發布之「自用加儲油加儲氣設施設置管理規則」第3條
      第2項明定：內容積總合在2公秉以下者，不適用本規則規
      定。本件，原告購置供自己農業機具燃料使用之儲油桶，
      每桶內容積僅50加崙，根本未達上開法規命令規定之2公
      秉標準。是原告設置之儲油桶未逾中央主管機關公告之管
      制標準，乃屬適法行為，被告遽認違法，其事實認定顯有
      錯誤。
    3.按違反行政法上義務而受罰鍰、沒入或其他種類行政罰之
      處罰時，適用行政法規定，此觀行政罰法第l條規定自明
      。又按同法第3條規定：行政罰法所稱行為人，係指實施
      違反行政法上義務行為之自然人、法人、設有代表人或管
      理人之非法人團體、中央或地方機關或其他組織者。是以
      ，被告縱認前述時地有違反石油管理之事實，惟原告是否
      確為違規行為人，此乃被告首應辨明。經查，系爭場所共
      置l3個50加崙之油桶及一個內容積不詳之圓型儲油槽，是
      現場總計14個油桶，確否全部均為原告所有，被告應依行
      政程序法第36條規定，依職權調查證據，確認14個儲油桶
      究屬何人所有，始足辨明原告是否確為違規行為人。然原
      告已澄明所有之儲油桶僅2個50加崙裝之油桶，其餘均非
      原告所有，而被告製作之系爭處分中，並未見有何足資證
      明原告確有設置內容積總合超過2公秉之儲油設施之證明
      存在，足徵被告對原告所涉違規事實，乃其主觀臆測之事
      實，依最高行政法院75年度判字第309號判例要旨，自不
      得為原告涉有違規事實之認定依據。
  (二)退步言，縱認原告設置之儲油設施內容積總合超過2公秉(按
    此純法律論述，非原告自承事實)，被告亦不得遽（似為據
    之誤）之處罰：
    1.按石油管理法第18條第2項固授權中央主管機關即經濟部
      得就自用加儲油(氣)設施設置之條件、設備、申請程序及
      其他管理事項得制定管理規則，惟何謂「加儲油設施」，
      因具有裁罰性構成要件之效力，故有關加儲油設施之定義
      ，經濟部能否於發布之「自用加儲油加儲氣設施設置管理
      規定」中規範，而無違反憲法第23條規定，則應依司法院
      釋字第443號解釋所建立之「規範密度」審查標準，予以
      審查。又所謂「規範密度」即法律保留密度。密度高低與
      否，應與干涉強度成正比。亦即，對於人民自由權利干涉
      強度高者，法律保留之密度大，故有關影響多數人或以一
      般國民為適用對象者，因干涉強度高，即應由法律加以規
      範；反之，如私經濟行政行為等干涉人民自由權利事項較
      低者，在合於授權明確之原則下，始得委由行政機關發布
      命令加以規範。故該號解釋理由書即明確揭示：「至何種
      事項應以法律直接規範或得委由命令予以規定，與所謂規
      範密度有關，應視規範對象、內容或法益本身及其所受限
      制之輕重而容許合理之差異：諸如剝奪人民生命或限制人
      民身體自由者，必須遵守罪刑法定主義，以制定法律之方
      式為之；涉及人民其他自由權利之限制者，亦應由法律加
      以規定，如以法律授權主管機關發布命令為補充規定時，
      其授權應符合具體明確之原則；若僅屬於執行法律之細節
      性、技術性次要事項，則得由主管機關發布命令為必要之
      規範。」故石油管理法第l8條第l項所指之「加儲油設施
      」，乃係判斷人民有無違反行政義務行為之構成要件，其
      涉及限制人民自由權利之限度頗高，已非屬與執行法律之
      細節性、技術性等次要事項範疇，故何謂「加儲油設施」
      ？其規範應以法律定之，始符合憲法第23條保護人民基本
      自由權利之意旨。
    2.又「授權明確性原則」，依司法院釋字第367號解釋，授
      權命令之合法要件區分為特定授權、概括授權；特定授權
      係指法律之授權，涉及限制人民自由權利者，其授權之目
      的、範圍及內容，必須符合具體明確原則。至於概括授權
      者，指法律僅概括授權行政機關訂定施行細則者，此之合
      法要件，首須符合立法意旨且未逾越母法規定之限度內，
      其次係就執行法律有關之細節性、技術性之事項，加以規
      則。是該號解釋所建立之審查標準，已為釋字第380號、
      第394號、第402號、第456號所遵循。故經濟部發布之自
      用加儲油加儲氣設施設置管理規則第3條關於「加儲油設
      施」定義規定，其法律性質涉及「裁罰性行政處分之處罰
      構成要件及法果」，對於人民權利之影響重大且明顯，是
      石油管理法第18條第2項規定，究屬「概括授權」？亦或
      「特定授權」，即應依前開法律規定，判斷之。經查，石
      油管理法第l8條第2項係規定有關加儲油設施設置之「條
      件」、「設備」、「申請程序」、及其他「管理事項」，
      授權得由中央主管機關以命令定之。是依該法律條文所整
      體表現之關聯意義判斷，因條件、設備、申請程序、及其
      他管理事項，皆係與執行石油管理法第l8條第l項規定有
      關之細節性、技術性之事項，而與裁罰性法律之構成要件
      無關，而法律本文中，並無明文授權中央主管機關得就「
      加儲油設施」之定義，予以規範，足認石油管理法第18條
      第2項授權性質，乃屬「概括授權」，而非「特定授權」
      ，從而，經濟部欠缺法律明確授權下，逕以行政命令對「
      加儲油設施」定義，加以規範，足徵經濟部發布之自用加
      儲油加儲氣設施設置管理規則第3條規定，顯然逾越法律
      授權，自不得為裁罰性行政處分之依據。
  (三)綜上，爰依行政訴訟法第4條第1項規定，請撤銷原處分及訴
    願決定。
貳、被告方面：
一、聲明：求為判決：駁回原告之訴。
二、陳述：
  (一)按石油管理法第18條第1、2項分別規定：「客貨運輸業、營
    造工程業、工廠、機關或經中央主管機關同意者，為供其自
    用車輛或動力機械加注汽油、柴油或液化石油氣，經直轄市
    、縣（市）主管機關專案核准，得設置自用加儲油（氣）設
    施。」、「前項自用加儲油（氣）設施之設置條件、設備、
    申請程序及其他管理事項之規則，由中央主管機關定之。」
    及同法第40條第1項第3款及第2項亦明文規定：「有下列各
    款情事之一者處新臺幣100萬元以上500萬元以下罰鍰：三、
    違反第18條第1項規定，未經申請核准而設置自用加儲油（
    氣）設施。」、「前項供銷售或自用之石油製品及所使用之
    加儲油（氣）設施器具，沒入之。」以及經濟部依石油管理
    法第18條第2項規定授權訂定發布之自用加儲油加儲氣設施
    設置管理規則第3條第1項及第2項規定：「本規則所稱自用
    加儲油（氣）設施，係指客貨運輸業、營造工程業、工廠、
    機關或經中央主管機關同意設置之對象，為供其自用車輛或
    動力機械加注汽油、柴油或液化石油氣者，而備置之儲油（
    氣）槽（含儲油桶）及加油（氣）設備。」、「前項儲油槽
    （含儲油桶）內容積總和在二公秉以下或經中央主管機關認
    定無法或不適宜設置自用加儲油設施者，不適用本規則之規
    定。」本案原告未經申請核准，即擅自在彰化縣鹿港鎮○○
    里○○○段322地號土地（即彰化縣鹿港鎮○○里○○路○段
    413巷32號對面）私設加儲油設施，供自己所有之農機加注
    柴油，原告核有違反石油管理法第18條第1項規定，爰經被
    告依同法第40條第1項第3款及第2項規定，裁處罰鍰100萬元
    整，並沒入供自用之石油製品及所使用之加儲油設施器具。
  (二)原告訴稱：「容積不詳盛400公升柴油之油桶，為販售油料
    與原告及當地農民之油商所設置，其動產所有權（包括油桶
    與其內柴油）仍歸屬油商」及「前述地點共置有13個50加崙
    之油桶及一個容積不詳之圓型儲油槽。是現場總計14個油桶
    ，確否全部均為原告所有，被告即應依行政程序法第36條規
    定，依職權調查，確認現場14個儲油桶究屬何人所有，被告
    機關製作之系爭處分中，並未見有何足資證明原告確有設置
    內容積總合超過二公秉之儲油設施之證明存在」云云，經查
    ，95年6月6日海岸巡防總局中部地區巡防局調查原告筆錄（
    第1頁～20頁）中敘及「問：查緝人員當場查扣圓形儲油槽1
    座、加油槍皮管2條、加油泵浦1個、柴油粗估5400公升，上
    開物品是何人所有？作何用途？答：那是人家拖來給我的，
    做為燃料用油、農機用油。」、「問：該地點登記為『信東
    礦油行』營利所在地為彰化縣鹿港鎮○○里○○路○段326號
    與查獲非法屯儲柴油地點不符；營業項目為礦油買賣（不包
    括汽油及其他管制油類），你作何解釋？答：彰化縣鹿港鎮
    ○○里○○路○段326號是我的住家，而查獲地點是座倉庫。
    」、「問：查獲的柴油、加油工具從何而來？答：是不知名
    的人拖來的，他告訴我說我農機要用柴油、我們到時收割農
    機也要用柴油要用到、到時後要烘稻子用到，就跟他買下來
    的，我有問他是哪裡人他都不講。」、「問：以何價格購入
    柴油？答：以每桶（200公升）新臺幣3400元購買的。」、
    「問：有無經營販售柴油的工作？答：沒有。自己在用的，
    因為收割期到了，所以那是自用的。」、「問：你的精神狀
    況如何？你有無其他意見陳述、補充？答：我的精神狀況良
    好，我這裡的油不是很多，是農機要用的，也不是屯儲很多
    ，而且是自己農機要用的。」上揭違反石油管理法第18條第
    1項規定事實業據原告於偵訊中坦承不諱，且調查筆錄、違
    規設置自用加儲油槽設施及油料扣押執行紀錄及其扣押收據
    均經原告親閱無誤後簽名捺印（第47頁～48頁），另據經濟
    部94年4月1日經授能字第09420080920號函（第49頁～50頁
    ）釋明：「．．．未經申請核准而設置自用加儲油（氣）設
    施者．．．不論該等設施係租用、借用或自行建造，應均依
    石油管理法第18條第1項、同法第40條第1項、第2項規定處
    罰。」又油樣經台灣中油公司煉製研究所化驗結果成分為柴
    油，且繫案之油槽容量經經濟部能源局與工程公司簽訂共同
    供應契約之維隆運輸公司現場丈量約為4公秉（即4,000公升
    ，第51頁～52頁），已不符首揭自用加儲油加儲氣設施設置
    管理規則第3條第2項規定「儲油槽（含儲油桶）內容積總和
    在2公秉以下，不適用本規則之規定」之規範。次按行政程
    序法第103條第1項第5款規定：「有下列各款情形之一者行
    政機關得不給予陳述意見之機會︰5.行政處分所根據之事實
    ，客觀上明白足以確認者。」本案原告違反石油管理法第18
    條第1項規定事證明確，徵諸前揭事實，是原告未經申請核
    准，即擅自設置自用加儲油設施之違規行為，洵堪認定，所
    辯顯與事實不符。
  (三)原告另訴稱：「石油管理法第18條第1項所指之『加儲油設
    施』，乃係判斷人民有無違反行政義務行為之構成要件，其
    涉及限制人民自由權利之限制度頗高，已非屬與執行法律之
    細節性、技術性等次要事項範疇，故何謂『加儲油設施』？
    其規範應以法律定之，始符合憲法第23條保護人民基本自由
    權力之意旨」及「石油管理法第18條第2項規定，究屬概括
    授權？亦或特定授權，經濟部欠缺法律明確授權下，逕以行
    政命令對『加儲油設施』定義，加以規範」云云。按憲法第
    23條及中央法規標準法第5條固規定，限制人民之基本權利
    ，應以「法律」定之，此即法律保留原則，然依據授權明確
    性原則，上述法律不限於形式意義法律，否則無異以有限之
    立法資源欲詳盡規範無窮之行政任務，勢將窒礙難行，而足
    以動搖法律保留以保障人民權利為本旨之根基；據此，凡干
    涉人民自由權利之管制措施，應不以法律直接依據為限，即
    基於法律授權之法規命令亦得為之，且法律之授權如不明確
    ，雖為法所不許，但亦非謂法律對於任何細節事項，均須自
    行規定，蓋明確與否不能僅就字面解釋，而應就該項法律整
    體所表現之關聯意義為判斷（司法院釋字第394號解釋參照
    ），以免動輒宣告法規命令違憲，而有違法律保留之本旨並
    損及法安定性。法諺有云：法律之生命在於經驗而不在於邏
    輯，亦同此理。準此石油管理法之行政處罰規定，既係藉由
    罰鍰等行政制裁以促進石油業之健全發展，維護石油市場之
    產銷秩序，確保石油之穩定供應，增進民生福祉，並發展國
    民經濟兼顧環境保護之立法目的，而自用加儲油加儲氣設施
    之設置、設施標準，不僅牽涉專業知識、更涉及國家整體經
    濟社會條件與結構之判斷，本身具有高度專業性與不確定性
    ，實不宜強由法律鉅細靡遺規範，而應許於符合授權明確性
    之前提下，由行政機關補充訂定。復依石油管理法第40條第
    1項第3款規定，「違反第18條第1項規定，未經申請核准而
    設置自用加儲油（氣）設施者」，係指自用加儲油（氣）設
    施之設置，如有違反中央主管機關之補充規定者（即上開設
    置條件、設備、申請程序及其他管理事項），則須受罰鍰處
    罰，故石油管理法第18條第1項乃同法第40條第1項第3款行
    政罰之構成要件，即所謂「空白處罰規定」，法律本身不予
    明定或不為完整之規定，而授權行政機關補充訂定；此因行
    政法上之義務種類繁多，且有因時因地制宜之客觀情況存在
    ，無法於制定法律時絕對明確訂立其義務之內容，然而以罰
    則強制義務之遵守，又為實際所需要，是以法制上有空白處
    罰規定之設。不寧唯是，嚴守罪刑法定主義及含有謙抑精神
    之刑法規定亦訂有空白刑法規定，如刑法第192條規定。依
    舉重明輕之法理，行政罰之構成要件若符合法律保留及授權
    明確性時，當可為空白處罰之規定，要難否認。準此，本件
    有關未經申請核准而設置自用加儲油（氣）設施之行政處罰
    ，石油管理法第40條第1項第3款既已就違反行為義務之制裁
    與罰鍰額度加以明定，則同法第18條第2項授權行政機關訂
    立者僅係自用加儲油（氣）設施之設置條件、設備、申請程
    序及其他管理事項之規則，此不涉及行為制裁與罰鍰額度等
    本質性規範，核屬執行母法之技術性與細節性事項，而需藉
    由行政機關以專業知識加以補充者；則石油管理法第18條足
    以特定授權子法即上開設置條件、設備、申請程序及其他管
    理事項之目的、範圍與內容，進而符合司法院釋字第313號
    暨第402號解釋理由書授權明確性之意旨。
  (四)綜上，原告本件上訴顯無理由。請判決如答辯聲明。
    理  由
一、按「客貨運輸業、營造工程業、工廠、機關或經中央主管機
    關同意者，為供其自用車輛或動力機械加注汽油、柴油或液
    化石油氣，經直轄市、縣(市)主管機關專案核准，得設置自
    用加儲油(氣)設施」為石油管理法第18條第1項所明定；而
    違反第18條第1項規定，未經申請核准而設置自用加儲油(氣
    )設施，處新臺幣100萬元以上500萬元以下罰鍰；其供銷售
    或自用之石油製品及所使用之加儲油(氣)設施器具沒入之，
    同法第40條第1項第3款及第2項復定有明文。前揭規範內容
    ，係指客貨運輸業、營造工程業、工廠、機關或經中央主管
    機關同意設置之對象，為供其自用車輛或動力機械加注汽油
    、柴油或液化石油氣者，經直轄市、縣（市）主管機關專案
    核准後，始得設置自用加儲油（氣）設施。否則直轄市、縣
    （市）主管機關自得依同法第40條第1項第3款及第2項規定
    處以新台幣100萬元以上500萬元以下罰鍰，並沒入其加儲油
    （氣）設施器具。
二、查本件被告以原告未經申准，擅自於系爭場所私設加儲油設
    施，供自己所有之農機加注柴油，違反石油管理法第18條第
    1項規定，爰依同法第40條第1項第3款及第2項規定，裁處罰
    鍰100萬元，並沒入其供自用之石油製品及所使用之加儲油
    設施器具等情，分別有海巡署中巡局彰化機動查緝隊調查筆
    錄、現場照片、彰化縣政府執行扣押收據、處理違法加儲油
    設施執行完畢證明、保管收據、中油公司檢驗報告、彰化縣
    政府扣押甲○○違規設置之自用加儲油槽設施及油料執行紀
    錄等附訴願卷（見訴願卷第19頁至37頁）可稽，堪信為真實
    。
三、原告雖主張：查緝扣押之僅2桶共約400公升之油料為原告所
    有，其餘ll個油桶及其內油料皆為其他農民所有。另容積不
    詳盛400公升柴油之油桶，為販售油料與原告及當地農民之
    油商所設置，其動產所有權(包括油桶與其內柴油)仍歸屬油
    商，而非原告所有。本件，原告購置供自己農業機具燃料使
    用之儲油桶，每桶內容積僅50加崙，未逾中央主管機關公告
    2公秉之管制標準，乃屬適法行為，被告遽認違法，其事實
    認定顯有未當。原告並未實施被告所指違規行為，且原處分
    適用法律亦有錯誤。其次故石油管理法第l8條第l項所指之
    「加儲油設施」，乃係判斷人民有無違反行政義務行為之構
    成要件，其涉及限制人民自由權利之限度頗高，已非屬於執
    行法律之細節性、技術性等次要事項範疇，故何謂「加儲油
    設施」？其規範應以法律定之，始符合憲法第23條保護人民
    基本自由權利之意旨。乃石油管理法第l8條第2項係規定有
    關加儲油設施設置之「條件」、「設備」、「申請程序」、
    及其他「管理事項」，授權得由中央主管機關以命令定之。
    是依該法律條文所整體表現之關聯意義判斷，因條件、設備
    、申請程序、及其他管理事項，皆係與執行石油管理法第l8
    條第l項規定有關之細節性、技術性之事項，而與裁罰性法
    律之構成要件無關，而法律本文中，並無明文授權中央主管
    機關得就「加儲油設施」之定義，予以規範，足認石油管理
    法第18條第2項授權性質，乃屬「概括授權」，而非「特定
    授權」。從而，經濟部欠缺法律明確授權下，逕以行政命令
    對「加儲油設施」定義，加以規範，足徵經濟部發布之自用
    加儲油加儲氣設施設置管理規則第3條規定，顯然逾越法律
    授權，自不得為裁罰性行政處分之依據云云。
四、經查原告雖主張查緝扣押之僅2桶共約400公升之油料為原告
    所有，其餘ll個油桶及其內油料皆為其他農民所有。惟經當
    庭訊以如何區別為原告抑其他農民所有？原告稱「桶子（指
    油桶）沒有記號，他開那一桶就是他的。」（見本院卷第38
    頁筆錄），如此將無法區別各人使用快慢多寡，則各人使用
    多寡不同，又不能區分，則各人利益不同，又如何公允計算
    各人之耗費？如何收費？顯違常情。原告另稱容積不詳盛40
    0公升柴油之油桶，為販售油料與原告及當地農民之油商所
    設置，其動產所有權(包括油桶與其內柴油)仍歸屬油商，而
    非原告所有云云。非唯與調查筆錄中所稱「就跟他買下來。
    」（見訴願卷第21頁）不符，且經質其油商為何人？亦稱「
    設置者是油商為何人尚不清楚」（見本院卷第43頁），顯見
    僅屬推託之詞，尚難置信。原告主張查緝扣押之僅2桶共約
    400公升之油料為原告所有，其餘ll個油桶及其內油料皆為
    其他農民所有。另容積不詳盛400公升柴油之油桶，為油商
    所有及設置，自非可採，則原告主張未逾中央主管機關公告
    2公秉之管制標準，乃屬適法行為，即屬無據。
五、原告雖又主張石油管理法第l8條第l項所指之「加儲油設施
    」，乃係判斷人民有無違反行政義務行為之構成要件，其涉
    及限制人民自由權利之限度頗高，已非屬於執行法律之細節
    性、技術性等次要事項範疇，故何謂「加儲油設施」？其規
    範應以法律定之，始符合憲法第23條保護人民基本自由權利
    之意旨。乃石油管理法第l8條第2項係規定有關加儲油設施
    設置之「條件」、「設備」、「申請程序」、及其他「管理
    事項」，授權得由中央主管機關以命令定之。是依該法律條
    文所整體表現之關聯意義判斷，因條件、設備、申請程序、
    及其他管理事項，皆係與執行石油管理法第l8條第l項規定
    有關之細節性、技術性之事項，而與裁罰性法律之構成要件
    無關，而法律本文中，並無明文授權中央主管機關得就「加
    儲油設施」之定義，予以規範，足認石油管理法第18條第2
    項授權性質，乃屬「概括授權」，而非「特定授權」。從而
    ，經濟部欠缺法律明確授權下，逕以行政命令對「加儲油設
    施」定義，加以規範，足徵經濟部發布之自用加儲油加儲氣
    設施設置管理規則第3條規定，顯然逾越法律授權，自不得
    為裁罰性行政處分之依據云云。惟按石油管理法第18條第1
    、2項分別規定：「客貨運輸業、營造工程業、工廠、機關
    或經中央主管機關同意者，為供其自用車輛或動力機械加注
    汽油、柴油或液化石油氣，經直轄市、縣（市）主管機關專
    案核准，得設置自用加儲油（氣）設施。」、「前項自用加
    儲油（氣）設施之設置條件、設備、申請程序及其他管理事
    項之規則，由中央主管機關定之。」、「有下列各款情事之
    一者處新臺幣100萬元以上500萬元以下罰鍰：三、違反第18
    條第1項規定，未經申請核准而設置自用加儲油（氣）設施
    。」、「前項供銷售或自用之石油製品及所使用之加儲油（
    氣）設施器具，沒入之。」分別為石油管理法第18條第1、2
    項、第40條第1項第3款及第2項所明定。經濟部並依石油管
    理法第18條第2項規定授權訂定發布「自用加儲油加儲氣設
    施設置管理規則」，其第3條第1項及第2項固亦分別規定：
    「本規則所稱自用加儲油（氣）設施，係指客貨運輸業、營
    造工程業、工廠、機關或經中央主管機關同意設置之對象，
    為供其自用車輛或動力機械加注汽油、柴油或液化石油氣者
    ，而備置之儲油（氣）槽（含儲油桶）及加油（氣）設備。
    」、「前項儲油槽（含儲油桶）內容積總和在二公秉以下或
    經中央主管機關認定無法或不適宜設置自用加儲油設施者，
    不適用本規則之規定。」經查該規則第3條第1項係規定「本
    規則所稱自用加儲油（氣）設施，『係指』客貨運輸業、營
    造工程業、工廠、機關或經中央主管機關同意設置之對象，
    為供其自用車輛或動力機械加注汽油、柴油或液化石油氣者
    ，而『備置』之『儲油（氣）槽（含儲油桶）』及『加油（
    氣）設備』。」故該規則第3條第1項係規定「自用加儲油（
    氣）設施」，『係指』『備置』之『儲油（氣）槽（含儲油
    桶）』及『加油（氣）設備』，足見該規則就「加儲油設施
    」認其規範法律己規定甚為明確，但為執行方便，予以具體
    指明係指『儲油（氣）槽（含儲油桶）』及『加油（氣）設
    備』，並未就其構成要件上有何重新定義規定，故僅屬有關
    細節性、技術性之事項予以規定，無違法律授權，自無違法
    律保留原則，亦無違明確原則，更無違憲法第23條之問題。
    原告之主張俱無可採。從而原處分以原告違反石油管理法第
    18條第1項規定，依同法第40條第1項第3款及第2項規定，裁
    處原告罰鍰100萬元，並沒入其供自用之石油製品及所使用
    之加儲油設施器具，核無違誤，訴願決定予以維持，亦無不
    合，原告訴請予以撤銷，核無理由，應予駁回。
據上論結，本件原告之訴為無理由，依行政訴訟法第195條第1項
後段、第98條第1項前段，判決如主文。
中　　華　　民　　國　　96　　年　　11　　月　　29  　日
                  第三庭審判長法  官　王　茂　修
                              法  官　莊  金  昌
                              法  官　林  金  本
以上正本證明與原本無異。
如不服本判決，應於判決送達後20日內向本院提出上訴書狀，其
未表明上訴理由者，應於提起上訴後20日內向本院提出上訴理由
書（須依對造人數附具繕本）；如於本判決宣示或公告後送達前
提起上訴者，應於判決送達後20日內補提上訴理由書（須附繕本
）。未表明上訴理由者，逕以裁定駁回。
中　　華　　民　　國　　96　　年　　11　　月　　30　　日
　　　　　　　　　　　　　　　書記官　邱  吉  雄
